臺灣高雄地方法院刑事裁定             100年度聲字第5584號
聲  請  人  臺灣高雄地方法院檢察署檢察官
被      告  張君宇
上列聲請人因受刑人數罪併罰有二裁判以上，聲請定其應執行之
刑（100年度執聲字第4033號），本院裁定如下：
    主  文
張君宇犯如附表所示之參罪，所處各如附表所示之刑，應執行有
期徒刑參月，如易科罰金，以銀元參百元即新臺幣玖百元折算壹
日。
    理  由
一、聲請意旨略以：受刑人張君宇因犯附表所示之罪，先後經判
    決確定如附表，應依刑法第53條及第51條第5款規定，定其
    應執行之刑，爰依刑事訴訟法第477條第1項規定聲請裁定其
    應執行之刑等語。
二、按裁判確定前犯數罪者，併合處罰之；數罪併罰，有2 以上
    裁判者，依第51條之規定，定其應執行刑，刑法第50條、第
    53條分別定有明文。又數罪併罰，分別宣告其罪之刑，宣告
    多數有期徒刑者，於各刑中之最長期以上，各刑合併之刑期
    以下，定其刑期，但不得逾30年，刑法第51條第5 款亦有明
    文。另數罪併罰，應依分別宣告其罪之刑為基礎，定其應執
    行刑，此觀刑法第51條規定自明，故一裁判宣告數罪之刑，
    雖曾經定其執行刑，但如再與其他裁判宣告之刑定其執行刑
    時，前定之執行刑當然失效，仍應以其各罪宣告之刑為基礎
    ，定其執行刑，不得以前之執行刑為基礎，以與後裁判宣告
    之刑，定其執行刑（最高法院75年度台抗字第267 號裁定參
    照）。再法律上屬於自由裁量事項，尚非概無法律性之拘束
    ，在法律上有其外部界限及內部界限。前者法律之具體規定
    ，使法院得以具體選擇為適當裁判，此為自由裁量之外部界
    限。後者法院為自由裁量時，應考量法律之目的，法院秩序
    之理念所在，此為自由裁量之內部界限，法院為裁判時，2
    者均不得有所逾越。在數罪併罰而有2 裁判以上，應定其應
    執行刑之案件，法院所為刑之酌定，固屬自由裁量事項，然
    對於法律之內、外部界限，仍均應受其拘束，最高法院91年
    度台非字第32號、92年度台非字第187號判決可資參照。
三、次按於94年1月7日刑法修正施行前犯併合處罰數罪中之1罪
    ，且該數罪均符合第41條第1項得易科罰金之規定者，適用
    90年1月4日修正之刑法第41條第2項規定，刑法施行法第3條
    之1第3項定有明文。又行為後法律有變更者，適用行為時之
    法律。但行為後之法律有利於行為人者，適用最有利於行為
    人之法律，刑法第2條第1項定有明文。而依刑法第51條定應
    執行刑時，如係在裁判確定前犯數罪，其中一罪在新法施行
    前者，亦應為新舊法比較（最高法院95年第8次刑事庭會議
    決議參照）。查受刑人所犯附表編號2所示之犯罪行為後，
    上開刑法業於94年1月7日修正、95年7月1日施行，茲就本件
    應適用之法律依修正前刑法第51條第5款規定：「宣告多數
    有期徒刑者，於各刑中之最長期以上，各刑合併之刑期以下
    ，定其刑期。但不得逾20年」；而修正後之該款則規定：「
    宣告多數有期徒刑者，於各刑中之最長期以上，各刑合併之
    刑期以下，定其刑期。但不得逾30年」，經比較新舊法結果
    ，修法後之規定非較有利於受刑人，依刑法第2條第1項前段
    之規定，應依修正前之刑法第51條第5款，就本件受刑人宣
    告之刑，定其應執行刑。再按數罪併罰有二以上裁判，其易
    刑折算標準不同，均已確定，減刑後合併定執行刑時，其易
    刑之折算標準，依刑法第2條第1項但書意旨，擇最有利於受
    刑人之折算標準定之，亦為法院辦理96年減刑案件應行注意
    事項第34點所規範。
四、經查，受刑人因犯如附表所示之違反區域計畫法、政府採購
    法等3罪，經本院分別判處如附表所示之刑，其中附表編號1
    所示之罪，並諭知以新臺幣1,000元為其易科罰金之折算標
    準；附表編號2所示之罪，減刑後，並諭知以銀元300元即新
    臺幣900元折算1日為其易科罰金之折算標準，上開2罪均已
    確定在案，有臺灣高等法院被告前案紀錄表、本院97年度審
    簡字第6142號、99年度易字第1379號刑事判決在卷可稽。本
    院審核受刑人所犯如附表所示之各罪，均係於附表編號2所
    示判決確定日前為之，核與首揭規定並無不合，認本件檢察
    官之上開聲請為正當，應予准許。又受刑人所犯如附表編號
    2所示之罪，固經定應執行有期徒刑3月確定，則前所定之應
    執行刑即當然失效，本院自可更定應執行刑。是本院定其應
    執行刑，不得逾越刑法第51條第5款所定法律之外部界限，
    即不得重於附表編號1至2所示罪宣告刑之總和（有期徒刑6
    月），亦應受內部界限之拘束，即不得重於附表編號2所定
    應執行刑及附表編號1之總和（有期徒刑5月）。爰依上開規
    定，定其應執行之刑，並依刑法第2條第1項前段之規定，諭
    知以最有利於受刑人之銀元300元即新臺幣900元，為其易科
    罰金之折算標準。
五、依刑事訴訟法第477條第1項，刑法第2條第1項前段、第53條
    ，修正前刑法第51條第5款、第41條第1項前段、第2項，修
    正前罰金罰鍰提高標準條例第2條，刑法施行法第1條之1、
    第3條之1第3項，裁定如主文。
中    華    民    國    100    年    12   月    15    日
                     刑事第十七庭  法  官  楊儭華
以上正本經核與原本無異。
如不服本裁定，應於收受送達後5 日內向本院提出抗告狀。
中    華    民    國    100    年    12   月    16    日
                                   書記官  林國龍
附表：
┌──┬────┬─────────────┬─────┬─────┬────┐
│編號│  罪名  │         宣告刑           │最後事實審│ 判決日期 │確定日期│
├──┼────┼─────────────┼─────┼─────┼────┤
│1   │區域計畫│有期徒刑2月，如易科罰金， │97年度審簡│98年1月21 │98年2月1│
│    │法      │以新臺幣1000元折算1日。   │字第6142號│日        │6日     │
├──┼────┼─────────────┼─────┼─────┼────┤
│2   │政府採購│有期徒刑4月，如易科罰金， │99年度易字│100年6月21│100年7月│
│    │法      │以銀元300元即新臺幣900元折│第1379號  │日        │9日     │
│    │        │算1日，減為有期徒刑2月，如│          │          │        │
│    │        │易科罰金，以銀元300元即新 │          │          │        │
│    │        │臺幣900元折算1日；有期徒刑│          │          │        │
│    │        │4月，如易科罰金，以新臺幣1│          │          │        │
│    │        │000元折算1日，減為有期徒刑│          │          │        │
│    │        │2月，如易科罰金，以新臺幣1│          │          │        │
│    │        │000元折算1日。應執行有期徒│          │          │        │
│    │        │刑3月，如易科罰金，以銀元3│          │          │        │
│    │        │00元即新臺幣900元折算1日。│          │          │        │
└──┴────┴─────────────┴─────┴─────┴────┘